【裁判字號】    95,訴,279
【裁判日期】    950412
【裁判案由】    毒品危害防制條例
【裁判全文】
臺灣臺中地方法院刑事判決  95年度訴字第279號
公  訴  人  臺灣臺中地方法院檢察署檢察官
被      告  乙○○
                    樓之1
選任辯護人  鄭志明律師
上列被告因違反毒品危害防制條例案件，經檢察官提起公訴（九
十四年度毒偵字第五一九六號），本院判決如下：
    主    文
乙○○無罪。
    理    由
一、公訴意旨略以：被告乙○○前因施用毒品案件，經貴院裁定
    送觀察、勒戒後，認無繼續施用毒品傾向，於民國九十四年
    二月二十二日觀察、勒戒執行期滿釋放。詎被告不知悔改，
    經上開觀察、勒戒執行期滿五年內，復於九十四年四月十八
    日採尿時起往前回溯四至五日內之某時，在某不詳地點，施
    用第一級毒品海洛因一次。因被告為臺中市警察局第六分局
    之列管毒品人口，經警通知其於九十四年四月十八日至警局
    採尿送驗，結果呈嗎啡陽性反應，始查悉上情。因認被告涉
    有毒品危害防制條例第十條第一項施用第一級毒品罪嫌云云
    。
二、按犯罪事實應依證據認定之，無證據不得認定犯罪事實；又
    案件不能證明被告犯罪者，應諭知無罪之判決，刑事訴訟法
    第一百五十四條第二項、第三百零一條第一項分別定有明文
    。再者，認定不利於被告之事實，須依積極證據，苟積極證
    據不足為不利於被告事實之認定時，即應為有利於被告之認
    定，更不必有何有利之證據；另鑑定人之鑑定，雖足為證據
    資料之一種，但鑑定報告顯有疑義時，審理事實之法院，仍
    應調查其他必要之證據，以資認定，不得專憑不實不盡之鑑
    定報告，作為判決之唯一證據；又認定犯罪事實所憑之證據
    ，雖不以直接證據為限，間接證據亦包括在內；然無論直接
    或間接證據，其為訴訟上之證明，須於通常一般之人均不致
    於有所懷疑，而得確信其為真實之程度者，始得據之為有罪
    之認定，業分經最高法院三十年上字第八一六號、四十年臺
    上字第七一號、七十六年臺上字第四九八六號著有判例。
三、公訴人認被告涉有施用第一級毒品罪嫌，無非係以：被告曾
    於上揭時地，經警採尿，及中山醫學大學附設醫院藥物濫用
    檢測中心九十四年六月二日之確認檢驗結果報告一紙（流水
    號：0000000號，嗎啡陽性反應）等情為據。
四、訊據被告固不否認：曾於上揭時地，為警採尿之事實，但堅
    詞否認有公訴人所指施用第一級毒品海洛因之犯行，辯稱：
    其從未曾施用第一級毒品海洛因，不知其尿液檢驗之結果為
    何會呈嗎啡陽性反應，請求調取該尿液檢體，比對是否確為
    其尿液等語。
五、查：(一)經本院向中山醫學大學附設醫院，調取被告上開尿液
    檢體後，經該院中港分院函覆本院：公訴人所提出之上開確
    認檢驗結果報告之檢驗結果應更正為陰性，且該尿液檢體已
    於報告發出後兩週銷毀等情，有該院九十五年三月二日中山
    醫港九五告吉字第九五○二八號函、九十五年三月十五日中
    山醫港九五川吉字第○九五○○○○二七○號函各一紙附於
    本院卷第三七頁、第五四頁可參。(二)證人即中山醫學大學附
    設醫院藥物檢測中心組長陳素琴於本院審理時，結稱：經本
    院向中山醫學大學附設醫院調取被告上開尿液之檢體時，發
    現當初在編被告之尿液檢體流水號時，有所失誤，而將被告
    之尿液檢體流水號（0000000號）與他人之尿液檢體
    流水號（0000000號）貼反了。現在該院所保留流水
    號：0000000號尿液檢體並非當初臺中市警察局第六
    分局所送驗之被告尿液檢體，而係由臺中縣警察局豐原分局
    所送驗之他人尿液檢體。經院內再次檢核後，才發現被告上
    開確認檢驗結果報告應更正為陰性。之後，始由渠擬稿簽准
    後，以上開函文向法院更正。且被告尿液檢體因檢驗結果為
    陰性，故依規定已在上開九十四年六月二日之確認檢驗結果
    報告發出後二週銷燬，現已不存在（參本院卷六五頁至第七
    ○頁）等語。(三)經本院當庭勘驗證人陳素琴所提出之流水號
    ：0000000號二瓶尿液檢體，結果：該二瓶尿液檢體
    上均記載係由臺中縣警察局豐原分局所送驗，送驗日期為九
    十四年五月十八日（參本院卷第七○頁）。復經證人即本案
    承辦員警黃俊勝當庭辨認，證人陳素琴所提出之上開二瓶尿
    液檢體並非其當初送驗之被告尿液檢體（參本院卷第七二頁
    ）。(四)基上等情，足認本件公訴人所提出之上開中山醫學大
    學附設醫院藥物濫用檢測中心九十四年六月二日之確認檢驗
    結果報告一紙（流水號：0000000號）所記載之檢驗
    結果（嗎啡陽性反應），是否可信，顯有疑義。況且被告當
    初送驗之尿液檢體現已經中山醫學大學附設醫院銷燬，而不
    復存在。揆諸上開判例意旨，自難徒以上開有疑義之確認檢
    驗結果報告一紙之唯一證據，即率認被告確有公訴人所指之
    施用第一級毒品海洛因之犯行。(五)至公訴人固聲請傳訊中山
    醫學大學附設醫院當初負責本案鑑定之相關人員到庭證述，
    及調取該院當初鑑定本案之相關書面資料，欲證明：公訴人
    所提出之上開中山醫學大學附設醫院藥物濫用檢測中心九十
    四年六月二日之確認檢驗結果報告一紙（流水號：0000
    000號）所記載之檢驗結果（嗎啡陽性反應），確屬可信
    之事實。惟本院認被告尿液檢體現既已不復存在，且證人陳
    素琴業已明確結述：本案當初檢驗時之流水號有所誤貼等情
    。則公訴人所聲請之上開證據，縱經調查，亦無從再使通常
    一般之人均不致於有所懷疑，而得確信該紙確認檢驗結果報
    告所記載之檢驗結果（嗎啡陽性反應）為真實無誤。故該等
    證據應無調查之必要，爰予駁回。(六)此外，本院復查無其他
    積極確切之證據，足資證明被告確有公訴人所指之上開犯行
    。綜上所述，揆諸上開說明意旨，自應為被告無罪之諭知。
據上論斷，應依刑事訴訟法第三百零一條第一項，判決如主文。
本案經檢察官甲○○到庭執行職務。
中    華    民    國    95    年    4     月    12    日
                  刑事第十二庭  審判長法  官  王鏗普
                                      法  官  羅智文
                                      法  官  唐敏寶
以上正本證明與原本無異。
如不服本判決，應於送達後十日內向本院提出上訴狀（須附繕本
），上訴於臺灣高等法院臺中分院。
                                      書記官  魏宏銘
中    華    民    國    95    年    4     月    12    日


司法院資訊處製作；財團法人民間司法改革基金會備份。
